【裁判字號】    99,訴,1712
【裁判日期】    990809
【裁判案由】    返還不當得利
【裁判全文】
臺灣臺北地方法院民事判決              99年度訴字第1712號
原      告  丁○○
訴訟代理人  張英郎律師
被      告  丙○○
訴訟代理人  江鶴鵬律師
            林月雪律師
上列當事人間返還不當得利事件，本院於九十九年七月二十六日
言詞辯論終結，判決如下：
    主  文
被告應將所有門牌號碼台北縣三重市○○路○段九十七之八號十
三樓，即三重市○○段０七三八三建號之共有部分即幸福段０七
六七八建號權利範圍十萬分之三九四部分，辦理移轉登記十萬分
之三一七返還予原告所有門牌號碼台北縣三重市○○路○段九十
九號五樓之一，即三重市○○段０七六三二建號之共有部分即幸
福段０七六七八建號內。
訴訟費用由被告負擔。
本判決於原告以新臺幣肆拾柒萬元供擔保後，得假執行。但被告
如以新臺幣壹佰肆拾萬元為原告預供擔保，得免為假執行。
    事  實及理  由
一、原告主張：被告於民國85年間向伊購買坐落台北縣三重市○
    ○路○段97之8號13樓（即台北縣三重市○○段7383建號）房
    屋及其基地持份（不包括停車位），且被告之配偶戊○○於
    85 年8月6日給付訂金新台幣（下同）3萬元予伊斯時委託銷
    售之人員甲○○。惟在前開買賣簽約及移轉過戶時，因承辦
    代書作業疏失，未將停車位之共同使用部分（即台北縣三重
    市○○段7678建號中車位持份10萬分之317，下稱系爭停車
    位）辦理調整至伊之其他未銷售建物內，竟將系爭車位持份
    連同移轉登記予被告。是被告無法律上原因受有利益，伊自
    得請求被告返還等語。爰依不當得利之法律關係，提起本件
    訴訟。並聲明：被告應將所有門牌號碼台北縣三重市○○路
    ○ 段97之8號13樓，即三重市○○段07383建號之共有部分即
    幸福段07678建號權利範圍10萬分之394部分，辦理移轉登記
    10 萬分之317予原告所有門牌號碼台北縣三重市○○路○段
    99號5樓之1，即三重市○○段7632建號之共有部分即幸福段
    07678建號內；並願供擔保，請准宣告假執行。
二、被告則抗辯以：原告係系爭建物之建商，其銷售人員告知伊
    ：建物出售面積約38坪餘，因整個社區約有400多戶，有電
    梯、中庭花園走道、頂樓、地下室等公共設施，故建物面積
    不足38坪部分是在前揭公共設施內，住戶須負擔公共設施。
    原告向伊隱瞞所購買128.24平方公尺（約38坪）面積內有包
    含車位面積，是伊無從要求其交付車位。惟歷年房屋稅（包
    含車位面積）均由伊繳納。又草擬系爭不動產買賣契約及辦
    理所有權移轉手續之代書，係由原告所委任之代書為之，若
    原告未將車位面積出售予伊，豈會移轉登記予伊。何況原告
    主張撤銷錯誤之意思表示，已逾除斥期間等語。並聲明：原
    告之訴駁回。
三、兩造不爭執及爭執之事項：
（一）兩造不爭執事項：
    1、兩造於85年8 月20日簽訂不動產買賣契約書，並於同年
        9月2日辦理不動產移轉登記（見本院卷第7至16頁）。
    2、被告對原告所提證物形式上真正不爭執。
    3、原告對被告所提證物形式上真正不爭執。
（二）爭執部份：
    1、兩造所約定買賣之不動產面積為何？有無包括停車位面
       積？被告所受不動產移轉登記面積有無多於兩造原約定
       之面積？
    2、若有，被告有無無法律上原因受有利益致原告受損害？
四、得心證之理由
（一）原告主張與被告之不動產買賣，其中停車位之共同使用部
      分（即台北縣三重市○○段7678建號中車位持份10萬分之
      317）因代書之誤而移轉被告，被告就車位之建號及共有
      之比例並無爭執，然以其當初即有購買系爭車位等語為辯
      。經查本件兩造不動產買賣，因代書乙○○抄寫之誤，而
      於不動產契約書中將原告原未出售之停車位之共有部分誤
      繕為原告出售部分，原告於辦理移轉登記後發現有誤要代
      書更正，代書與原告之子前往被告處要求更正契約，被告
      說好，下次再去拿，但是代書去兩三趟均無結果，買方乃
      稱因為房屋已有貸款，請原告幫忙還等事，業經證人即承
      辦代書乙○○到庭結證甚詳（見本院卷第165頁反面）。
      且證人即當時仲介人員甲○○亦結證稱「本件買賣內容是
      購買成屋，沒有含停車位，當時單價我已經忘記了，那時
      候大概都是15萬至17幾萬元之間，我知道沒有約定停車位
      是因為有分房屋與買停車位的錢，如果有買的話，會在原
      證一的購屋臨時證明單特別標明車位的編號與價格，當時
      車位多少錢我忘記了。辦理私契資料是我合作的廣告公司
      提供的，我只負責收購屋臨時證明單。當時賣房子時我不
      記得有無說坪數多少，因為是股東保留戶出售，已經登記
      好，所以權狀都已經出來，都已經有含車位，可以選擇是
      否要買車位，但是本件買方沒有買車位」等語（見本院卷
      第166頁），互核相符，且觀諸原告所提卷附購屋臨時證
      明單（見本院卷第6頁）停車位欄，確無被告購買系爭停
      車位之記載，證人二人所證被告並無購買系爭停車位一節
      ，應堪採信。
（二）按無法律上之原因而受利益，致他人受損害者，應返還其
      利益。民法第179條定有明文。今原告因其委任之代書過
      失，將本不屬兩造合意買賣標的物範圍之系爭停車位建物
      共有部分載入買賣契約，因而致停車位建物所有權共有部
      分比例移轉登記予被告所有，被告顯係無法律上之原因而
      受利益，致原告受損害，自屬不當得利，依民法第179條
      規定，已應負歸還其利益之義務，原告主張被告應返還系
      爭車位建物共有部分所有權，自屬有據。被告非特未能舉
      證證明系爭停車位買賣乃兩造買賣契約所約定買賣範圍，
      甚而被告就停車位建物所繳稅賦亦屬他事，與被告有無法
      律上原因無涉，不能為被告有利之事實認定。
五、綜上所述，原告主張被告應返還系爭停車位所有權，實為可
    採。原告依民法第179條之規定請求被告將所有門牌號碼台
    北縣三重市○○路○段97之8號13樓，即三重市○○段07383
    建號之共有部分即幸福段07678建號權利範圍10萬分之394部
    分，辦理移轉登記10萬分之317予原告所有門牌號碼台北縣
    三重市○○路○段99號5樓之1，即三重市○○段7632建號之
    共有部分即幸福段07678建號內，為有理由，應予准許。兩
    造陳明願供擔保請為宣告假執行或免為假執行，經核均與規
    定相符，爰分別酌定相當之擔保金額予以宣告。
六、本件事證已臻明確，兩造其餘攻擊防禦方法，經核均與本件
    判決結果不生影響，爰不一一論述，併此敘明。
七、結論：原告之訴為有理由，依民事訴訟法第78條，第390條
    第2項，第392條第2項判決如主文。
中    華    民    國    99    年    8     月    9    日
                  民事第六庭    法  官  吳定亞
以上正本係照原本作成。
如對本判決上訴，須於判決送達後20日內向本院提出上訴狀。如
委任律師提起上訴者，應一併繳納上訴審裁判費。
中    華    民    國    99    年    8     月    9     日
                                書記官  張婕妤

司法院資訊處製作；財團法人民間司法改革基金會備份。
